【裁判字號】    91,簡,663
【裁判日期】    920519
【裁判案由】    綜合所得稅
【裁判全文】
臺北高等行政法院判決                            九十一年度簡字第六六三號
  原      告  甲○
  被      告  財政部台灣省北區國稅局
  代  表  人  林吉昌（局長）
  訴訟代理人  乙○○
右當事人間因綜合所得稅事件，原告不服財政部中華民國九十一年六月十七日台財訴
字第○九一○○一七八八三號訴願決定（案號：第00000000號），提起行政
訴訟。本院判決如左：
    主  文
原告之訴駁回。
訴訟費用由原告負擔。
    事  實
緣原告民國（下同）八十四年度綜合所得稅結算申報，列報儲蓄特別扣除額新台幣（
下同）二七○、○○○元，薪資特別扣除額○元，又未將其配偶吳合之營利、薪資、
利息所得計一、二八○、七二八元合併申報，案經被告查得，乃合併核定其當年度綜
合所得總額為一、四六四、四七八元，淨額為九四一、四七八元，計算漏繳所得稅額
三八、三五二元，除補徵本稅三九、九二二元外，並處罰鍰七、六○○元（計至百元
止）。原告不服，主張薪資扣除額為七五、○○○元、儲蓄特別扣除額兩人五四○、
○○○元（修正所得稅法第十七條特別扣除額中之第二、三項），尤其夫婦合併申報
係在期限內，其罰鍰之處罰顯屬不當等語，申請復查，經被告於九十一年二月四日以
北區國稅法第0000000000號復查決定書維持原核定，原告猶表不服，提起
訴願，亦遭決定駁回，遂向本院提起行政訴訟。茲摘敘兩造主張之理由意旨如次（原
告經合法通知，未於準備程序期日到場，依其起訴狀之聲明及主張）：
一原告主張之理由略謂：查被告之新店稽徵所八十九年一月二十一日函第四略以：原
  核定本稅及原吳合之處罰鍰七、八○○元已予註銷等語。準此，其課稅對象為吳合
  ，一變而為原告，輕率變更，猶甲為被告，忽而改為乙，烏呼可？益以「男女平等
  」、「法律不得牴觸憲法或法律」，憲法第七條及中央法規標準法第十一條可資參
  照。被告所引有違上開規定，乃違法、無效。從而應為扣除五四○、○○○元減半
  ，期期以為不可。吳合已申報當年所得稅，請提出被告檔案，不能因收據遺失否認
  。又原告主張八十四年度綜合所得稅已如期申報，益以，民法第一千零十八條夫妻
  各自管理、使用、收益及處分其財產，準此，配偶之行為何能由原告負責？請撤銷
  訴願決定及原處分等語。
二被告主張之理由略謂：(一)本稅部分：1.查本件原告辦理八十四年度綜合所得稅結算
  申報時，漏報營利、薪資、利息所得計一、二八○、七二八元，有各類所得扣繳憑
  單附卷可證，被告依相關規定，將漏報之營利、薪資、利息所得計一、二八○、七
  二八元，併計原告當年度綜合所得，核定其綜合所得總額為一、四六四、四七八元
  ，淨額為九四一、四七八元，計算漏繳所得稅額三八、三五二元，補徵本稅三九、
  九二二元並無不合。2.至原告主張其課稅對象為吳合，一變而為原告，輕率變更等
  語。(1)本件經查原告辦理八十四年度綜合所得稅結算申報時，僅列報原告本人之利
  息所得計一八三、七五○元，未申報配偶姓名、身分證號及相關所得資料，致被告
  以未申報事件（吳合為納稅義務人）核定原告及其配偶吳合八十四年度有營利、薪
  資、利息所得計一、二八○、七二八元（因核定通知書上顯示甲○有重複申報檔號
  ，致未列計原告當年度所得資料）。(2)次查被告註銷未申報檔事件，改以申報檔案
  件處理，誤以吳合為納稅義務人，重新核計吳合及原告八十四年度綜合所得稅，核
  定綜合所得總額為一、四七○、六九三元，淨額為九四七、六九三元，補徵稅額四
  ○、七三○元，裁處罰鍰七、八○○元，惟因甲○當年度已自行辦理結算申報，被
  告於查明後改以原告為納稅義務人（即受處分人）核定其綜合等語總額為一、四六
  四、四七八元，淨額為九四一、四七八元，核計漏稅額為三八、三五二元，補徵稅
  額三九、九二二元，裁處罰鍰七、六○○元，原核定並無違誤。3.另儲蓄投資特別
  扣除額部分：原告主張兩人五四○、○○○元所得，經查儲蓄投資特別扣除額之計
  算，依相關規定，係指「納稅義務人及與其合併報繳之配偶暨受其扶養親屬」，即
  每一申報戶，當年度所收到之利息所得，合計全年不超過二七○、○○○元者，得
  全數扣除，超過二七○、○○○元者，以扣除二七○、○○○元為限。本件原告及
  配偶八十四年度計有利息所得八三三、七一八元，原核定依相關規定，核定原告當
  年度儲蓄投資特別扣除額為二七○、○○○元，並無不合，是原告之主張，顯係對
  法令誤解。(二)罰鍰部分：1.本件原告辦理八十四年度綜合所得稅結算申報時，漏報
  營利、薪資、利息所得計一、二八○、七二八元，此有各類所得扣繳憑單資料影本
  附卷可稽，被告依查得資料，併計其當年度綜合所得，核定其綜合所得總額為一、
  四六四、四七八元，淨額為九四一、四七八元，計算漏繳所得稅額三八、三五二元
  ，漏申報應課稅之所得額已超過二五○、○○○元且所漏稅額亦超過一五、○○○
  元，除應補徵所漏本稅三九、九二二元外，並按違章案件裁罰金額或倍數參考表編
  號十七之規定，處以漏稅額○‧二倍之罰鍰計七、六○○元（38,352*0.2=7,600計
  至百元為止），並無違誤。2.又原告主張吳合已申報當年所得稅，不能因收據遺失
  而否認等語，查本件原告當年度結算申報書上僅列原告本人姓名、身分證字號及所
  得，配偶之相關所得資料，並未於結算申報書上列示，有原告當年度結算申報書影
  本及其配偶當年度未申報核定通知書影本附案可稽，復查、訴願至行政訴訟階段，
  亦均未提示夫妻在期限內申報之證明文件，漏報所得屬實，被告依法補稅處罰，經
  核無誤，請駁回原告之訴等語。
      理  由
一「按前三條規定計得之個人綜合所得總額，減除下列免稅額及扣除額後之餘額，為
  個人之綜合所得淨額：一、‧‧‧二、扣除額‧‧‧（三）特別扣除額：１、‧‧
  ‧２、薪資所得特別扣除額‧‧‧３、儲蓄投資特別扣除額：納稅義務人及與其合
  併報繳之配偶暨受其扶養親屬於金融機構之存款、公債、公司債、金融債券之利息
  ，儲蓄性質信託資金之收益及公司公開發行並上市之記名股票之股利，合計全年不
  超過二十七萬元者，得全數扣除，超過二十七萬元者，以扣除二十七萬元為限。但
  依郵政儲金法規定免稅之存簿儲金利息及本法規定分離課稅之短期票券利息不包括
  在內。」、「納稅義務人應於每年二月二十日起至三月底止，填具結算申報書，向
  該管稽徵機關，申報上一年度內構成綜合所得總額或營利事業收入總額之項目及數
  額，以及有關減免、扣除之事實，並應依其全年應納稅額減除暫繳稅額、尚未抵繳
  之扣繳稅額及可扣抵稅額，計算其應納之結算稅額，於申報前自行繳納。‧‧‧」
  、「納稅義務人已依本法規定辦理結算申報，但對依本法規定應申報課稅之所得額
  有漏報或短報情事者，處以所漏稅額兩倍以下之罰鍰。」分別為行為時所得稅法第
  十七條第一項第二款第三目第三小目、第七十一條第一項及第一百十條第一項所明
  定。又「‧‧‧三、八十四年度綜合所得稅之薪資所得特別扣除額，每人每年扣除
  五萬六千元，其申報之薪資所得未達五萬六千元者，就其薪資所得額全數扣除。‧
  ‧‧」為財政部八十三年十二月十五日台財稅第000000000號公告發布在
  案。
二查原告八十四年度綜合所得稅結算申報，僅列報其本人之利息所得一八三、七五○
  元，並列報儲蓄特別扣除額二七○、○○○元，漏未將其配偶吳合之薪資、利息、
  營利所得計一、二八○、七二八元合併申報，有各類所得扣繳申報資料及所得稅結
  算申報書附原處分卷可稽，又原告之配偶吳合當年之薪資所得為六二三、七六○元
  ，依規定其薪資特別扣除額為五六、○○○元，另原告與配偶吳合當年利息所得合
  計為八三三、七一八元，其儲蓄特別扣除額為二七○、○○○元，則被告據以合併
  核定原告八十四年度綜合所得總額為一、四六四、四七八元，淨額為九四一、四七
  八元，應補繳所得稅三八、三五二元，並按所漏稅額處以○．二倍之罰鍰計七、六
  ○○元（計算式：三八、三五二×○．二=七、六○○，計至百元止）， 揆諸首揭
  規定，自無不合。
三又儲蓄特別扣除額每一申報戶以二七○、○○○元為上限，原告主張其本人與配偶
  合併可扣除五四○、○○○元，於法不合，不應准許。且依所得稅法第十五條第一
  項規定，夫妻應合併辦理綜合所得稅結算申報，於選定其中一人為納稅義務人並辦
  理結算申報，即應受稅法規範，不得任意變更，本件原告八十四年綜合所得稅結算
  申報，既已自行選定為納稅義務人辦理申報，自應將配偶之所得合併申報，且其配
  偶吳合八十四年度並未辦理申報，故有關對吳合補徵所得稅及罰鍰處分，均已予註
  銷，並更正歸併於原告所得核課，此有被告之新店稽徵所八十九年一月二十一日北
  區國稅新店徵第八九○○○六五二五四號函及被告之答辯狀可憑，故原告指訴被告
  輕率變更課稅對象，亦不足採。
四綜上說明，本件被告對原告之補徵所得稅及罰鍰處分，俱無違誤，訴願決定，予以
  維持，亦無不合，原告起訴意旨，非有理由，應予駁回。
五據上論結，本件原告之訴為無理由，依行政訴訟法第二百三十六條、第九十八條第
  三項前段，判決如主文。
中      華      民      國    九十二    年      五      月     十九     日
                            臺 北 高 等 行 政 法 院  第 一 庭
                                                     法    官  黃本仁
右為正本係照原本作成。
本件以訴訟事件所涉及之法律見解具有原則性者為限，始得於本判決送達後二十日內
向本院提出上訴狀並表明上訴理由，如已於本判決宣示後送達前提起上訴者，應於判
決送達後二十日內補具上訴理由（均按他造人數附繕本），且經最高行政法院許可後
方得上訴。
中      華      民      國    九十二    年      五      月    二十一    日
                                                     書 記 官  姚國華


司法院資訊處製作；財團法人民間司法改革基金會備份。
